【裁判字號】    99,交聲,70
【裁判日期】    990423
【裁判案由】    違反道路交通管理處罰條例聲明異議
【裁判全文】
臺灣雲林地方法院交通事件裁定          99年度交聲字第70號
原處分機關  交通部公路總局嘉義區監理所雲林監理站
異  議  人
即受處分人  甲○○
上列異議人即受處分人因違反道路交通管理處罰條例案件，對於
交通部公路總局嘉義區監理所雲林監理站於民國99年3 月8 日所
為之雲監裁字第裁72-KK0000000號裁決處分（舉發違反道路交通
管理事件通知單：雲林縣警察局99年1 月21日雲警交字第KK0000
000 號），聲明異議，本院裁定如下：
    主  文
異議駁回。
    理  由
一、原處分意旨略以：異議人即受處分人甲○○於民國98年12月
    22日15時40分許，駕駛車號2520-JZ 號自小客車，行經臺一
    丁線公路4 公里處（大美村段）時，為雲林縣警察局交通隊
    值勤警員持移動式雷達測速儀測得其行車時速達84公里，超
    速24公里（法定速限為時速60公里），雲林縣警察局交通隊
    乃依測速照片開單舉發，異議人提出陳述，原處分機關交通
    部公路總局嘉義區監理所雲林監理站仍認異議人違規行為屬
    實，依道路交通管理處罰條例第40條之規定，裁罰異議人新
    臺幣（下同）1,800 元，並記違規點數1 點在案。
二、聲明異議意旨略以：異議人已屆70歲之高齡，該處視線又不
    好，怎麼可能會駕車超速，而且雲林縣警察局出具之雷達測
    速儀鑑定合格證書上記載機型為「TRAFFIPAX 」，比較異議
    人所見同機型廠牌攝得之超速違規照片與本案超速違規照片
    ，兩者確有不同，則本案警察所使用之雷達測速儀是否確實
    經過檢驗合格，也有疑問云云。
三、按汽車駕駛人，行車速度，超過規定之最高時速，除有第43
    條第1 項第2 款情形外，處1,200 元以上2,400 元以下罰鍰
    ；汽車駕駛人違反道路交通管理處罰條例第40條之規定者，
    除依原條款處罰鍰外，並予記違規點數1 點，道路交通管理
    處罰條例第40條、第63條第1 項第1 款分別定有明文。經查
    ：
  (一)異議人於上述時間，駕駛前述車輛，行經前開地點，經警方
    以車主李蘭香超速違規而開單舉發，嗣異議人於舉發通知單
    上所載應到案日期（99年2 月20日）前向原處分機關檢附應
    歸責人即異議人等資料，將違規當時實際駕駛人係異議人之
    事實告知原處分機關，原處分機關調查之結果，認異議人上
    開違規行為屬實，遂開具裁決書，裁處異議人1,800 元之罰
    鍰，並記違規點數1 點等事實，經異議人陳述明確，並有雲
    林縣警察局舉發違反道路交通管理事件通知單及原處分機關
    之違反道路交通管理事件裁決書各1 紙在卷可稽，堪信為真
    實。
  (二)異議人雖矢口否認有駕車超速之行為。然而：
  1.道路交通管理之稽查、違規紀錄，由交通勤務警察，或依法
    令執行交通稽查任務人員執行之，道路交通管理處罰條例第
    7 條第1 項定有明文，是警員舉發交通違規，即是係本於法
    律之授權。且執行交通稽查職務之警員，具有一定之考選資
    格與專業訓練，又因其執法之對象係不特定之大眾，故其立
    場經立法機關推定，應具有客觀、中正與公平之特質，而無
    故意偏頗之虞。又交通違規處罰目的，在於達成一定行政目
    的，亦即在於取締違法交通行為，確保交通秩序，防止交通
    事故發生，而交通違規行為之取締，乃達成前揭行政目的必
    要手段，且交通違規取締效果為行政罰，並非如同刑罰般，
    採取剝奪人民生命、身體、自由等嚴重影響人民權益之手段
    ，故其處罰本身較具輕微性，相對應證據法則，亦較為寬鬆
    ，以符合相當性及比例性原則。
  2.本案異議人之違規事實，業據證人即值勤之警員乙○○於本
    院調查中到庭證稱：當天我們在臺一丁線公路4 公里處架設
    取締超速的照相機，照到異議人違規的這臺照相機是「雙向
    」照相機（可以對兩個行車方向均進行測速），雖然沒辦法
    從違規照片上顯示的數據直接顯示照相機的型號，但是還是
    可以看得出來是「雙向」照相機所照的，因為「單向」與「
    雙向」照相機的視窗不同。我們警局也只有「雙向」與「單
    向」的照相機各1 臺而已，不會弄錯，而這臺「雙向」照相
    機的檢驗合格證明就是卷附第31頁的雷達測速儀檢定合格證
    書（廠牌：「TRAFFIPAX 」，檢定日期：98年6 月10日，有
    效期限：99年6 月30日）等語。證人乙○○與異議人並無仇
    怨，衡情應無設詞誣攀之理，依前說明，其證詞應屬真實可
    信。此外，另有雷達測速儀檢定合格證書1 紙及照片5張 在
    卷供參。攝得異議人超速違規之雷達測速儀既為送檢合格之
    產品，則該儀器測得之數值理應準確無誤，異議人確有違規
    超速24公里之事實，至為明確。
  (三)異議人雖又提出臺灣臺北地方法院98年度交聲字第171 號裁
    定，辯稱若兩案所使用雷達測速儀廠牌同為「TRAFFIPAX 」
    ，為何會拍出不同式樣之照片，質疑本案違規照片並非使用
    「TRAFFIPAX 」廠牌雷達測速儀所攝得（也就是沒有送驗合
    格）。但是觀之該裁定書之記載，該案所使用雷達測速儀之
    型號：（一）主機：Speedophot（二）天線：590-100 ；器
    號：（一）主機：804-309/60018 （二）天線：590-100/01
    04。惟本案使用雷達測速儀之型號：（一）主機：Speedoph
    ot（二）天線：TYPE 24 ；器號：（一）主機：64896/6002
    3 （二）天線：64896/0123。兩案使用雷達測速儀之型號與
    器號均不相同，所攝得之違規照片式樣不同，也就不足為奇
    ，異議人因此認為本案雷達測速儀沒有經過檢驗合格云云，
    難謂有理。
  (四)異議人再要求將本案違規照片及雷達測速儀檢定合格證書送
    請經濟部標準檢驗局鑑定兩者是否相符。經本院函請經濟部
    標準檢驗局臺中分局說明，該分局將之函轉經濟部標準檢驗
    局第四組逕復本院：該照片僅能判讀車速、拍照日期、時間
    等資訊，至於測速器之廠牌及型號等，建請洽原拍照之警察
    機關瞭解。上開各情，有經濟部標準檢驗局臺中分局99 年4
    月14日經標中四字第0990002579號函與經濟部標準檢驗局99
    年4 月20日經標四字第09940002030 號函各1 紙附卷可查，
    則異議人欲藉經濟部標準檢驗書之說明推翻乙○○上述證詞
    之可信性，也屬不能。
四、綜上所述，異議人確有前述行車超速24公里之違規行為無疑
    。原處分機關依據道路交通管理處罰條例第40條及第63條第
    1 項第1 款（裁決書漏載「第63條第1 項第1 款」）之規定
    ，並參酌違反道路交通管理事件統一裁罰基準表，裁處異議
    人罰鍰1,800 元，並記違規點數1 點，經核並無違誤之處。
    準此，本件聲明異議為無理由，應予駁回。
據上論斷，應依道路交通管理處罰條例第87條第2 項、道路交通
案件處理辦法第19條，裁定如主文。
中    華    民    國    99    年    4     月    23    日
                  交通法庭    法  官  王  紹  銘
以上正本證明與原本無異。
如不服本裁定，應於裁定送達後5 日內向本院提出抗告狀（須附
繕本）。
                              書記官  洪  秀  虹
中    華    民    國    99    年    4     月    26    日

司法院資訊處製作；財團法人民間司法改革基金會備份。
